臺灣高等法院臺中分院民事判決　　　　　　94年度上字第50號
上　訴　人　秀豐機械股份有限公司
法定代理人　丙○○
訴訟代理人　周進文律師
複　代理人　乙○○
被　上訴人　丁○○
被　上訴人　戊○○
共　　　同
訴訟代理人　林伸全律師
上列當事人間清償債務事件，上訴人對於中華民國93年10月15日
臺灣臺中地方法院第一審判決（92年度訴字第2938號），提起上
訴，並為追加（擴張），本院於94年10月11日言詞辯論終結，茲
判決如下：
    主  文
上訴及追加之訴均駁回。
第二審（含追加之訴）訴訟費用由上訴人負擔。
    事實及理由
一、上訴人主張：被上訴人丁○○及戊○○二人前於民國（下同
    ）81年間，以未經我國認許之馬來西亞ＨＳＩＵ　ＦＯＮＧ
      ＭＡＣＨＩＮＥＲＹ（Ｍ）ＳＤＮ．ＢＨＤ．公司名義（
    以下簡稱馬來西亞商．秀豐公司），與伊公司成立買賣契約
    ，由馬來西亞商．秀豐公司向伊買受貨物，貨款共計美金
    118,660元。兩家公司於82年間分別由被上訴人二人與訴外
    人甲○○代表達成分十期給付貨款，嗣並已給付二期之貨款
    ，所餘貨款為美金94,928元。因馬來西亞商．秀豐公司仍未
    能清償該所餘貨款，遂經該公司85年7月11日股東會決議於
    清償前應依年利率百分之8計付利息予伊，經伊同意，其後
    該公司亦暫以每月以馬幣或換算新台幣15,821元計息予伊，
    迄於89年5月為止，其後之利息即未再支付。其間伊公司縱
    與馬來西亞商．秀豐公司有以該公司股權抵充貨款之協議，
    惟此屬新債清償之約定，因該公司一直未將公司股權移轉予
    伊，故舊債迄未消滅，伊爰以93年1月30日補充起訴理由一
    狀之送達解除該負擔新債務之約定。因馬來西亞商．秀豐公
    司，係未經我國公司法認許之外國公司，被上訴人丁○○及
    戊○○二人代表該馬來西亞商．秀豐公司，向伊買受貨物，
    此依民法總則施行法第15條之規定，被上訴人丁○○及戊○
    ○二人自須與馬來西亞商．秀豐公司就系爭積欠之貨款，負
    連帶給付責任。而馬來西亞商．秀豐公司迄未清償上開貨款
    ，按各期美金匯率計算89年6月至92年9月30日於原審起訴之
    日止年利率百分之8之利息為美金25,314元，二項合計為
    120,242元，被上訴人自應按舊債務內容給付予伊等情，爰
    依上開買賣法律關係之貨款及利息請求權，於原審先就上開
    貨款美金94,928元本息部分起訴請求，求為命被上訴人應連
    帶給付伊美金94,928元及原審起訴狀繕本送達翌日起至清償
    日止，按週年利率百分之五加計利息之判決，並於本院就上
    開利息美金115,314元部分及系爭美金94,928元貨款按週年
    利率百分之3計算為追加請求，求為命被上訴人連帶給付伊
    按美金94,928元計算自原審起訴狀繕本送達翌日起至清償日
    止百分之3利息及美金25,314元之判決。
二、被上訴人則以：上訴人於原審起訴主張伊之前以未經我國認
    許之馬來西亞商．秀豐公司名義，向其買受貨物，曾有貨款
    美金94,928元尚未給付，經丁○○書立債務確認為證，此為
    伊等所不爭執。惟伊原欠貨款為美金118,660元，於82年間
    雙方（上訴人部分由該時之負責人甲○○為代表）即已協議
    以美金兌新台幣1:25之匯率轉換成新台幣296,6500元，分十
    期清償，因此每月之分期款為296,500元，兩造且亦不爭執
    伊已付二期之分期款593,300元為正確，是剩餘貨款為新台
    幣2,373,200元，伊乃自85年7月15日起依8%之年利率付息予
    上訴人，每月固定為新台幣15,821元。嗣於89年5、6月間甲
    ○○復代表上訴人公司與馬來西亞商．秀豐公司達成以上開
    所餘貨款，轉換為馬來西亞商．秀豐公司股權之協議，故該
    公司自89年6月間起即不再支付利息，而開始辦理股權轉換
    事宜。因89年5、6月間馬來幣對台幣匯率為1與8.1上下之比
    ，以此匯率將台幣3,373,200元轉換為馬幣292,987元，故伊
    等嗣於90年2月12日向馬來西亞公司註冊局辦妥股權登記，
    將上訴人轉換而得之股權信託登記於甲○○名下，上訴人公
    司亦於91年8月7日、92年4月18日二度傳真予伊等，表示其
    確曾同意股權轉換一事，是其美金94,928元之貨款請求權已
    因其同意折價入股而消滅，折價入股之協議後之利息請求權
    自亦已不存在，上訴人復於原審起訴請求上開美金94,928元
    貨款本息及於本院追加請求89年5月間協議後，迄92年9月30
    日間之利息，為無理由等語，資為抗辯。
三、原審法院審理後，斟酌兩造之主張及攻擊防禦方法之結果，
    認被上訴人於81年間以馬來西亞商．秀豐公司名義向上訴人
    買貨，所積欠之貨款美金94,928元，已經訴外人甲○○代表
    上訴人與被上訴人協議以該貨款轉投資入股馬來西亞商．秀
    豐公司，且計明股權信託登記於甲○○名下，被上訴人已依
    協議辦畢入股事宜，則上訴人對馬來西亞商．秀豐公司之系
    爭貨款債權，因代物清償而消滅，上訴人仍依民法總則施行
    法第15條規定，請求被上訴人二人連帶給付系爭貨款，為無
    理由，而為上訴人敗訴之判決，駁回上訴人在原審之訴及假
    執行之聲請。上訴人不服，提起上訴，並為訴之追加，擴張
    請求被上訴人連帶給付利息，聲明求為判決：(一)原判決關於
    駁回伊下項之訴部分及該訴訟費用之裁判廢棄；(二)上開廢棄
    部分，被上訴人應連帶給付伊美金94,928元及自原審起訴狀
    繕本送達翌日起至清償日止按週年利率百分之五計算之利息
    ；(三)被上訴人應連帶給付伊以本金美金94,928元自原審起訴
    狀繕本送達翌日起至清償日止按週年利率百分之三計算之利
    息；(四)被上訴人應連帶給付伊美金25,314元；(五)第一、二審
    訴訟費用由被上訴人負擔；(六)伊願供擔保，請宣告准予假執
    行。被上訴人則答辯聲明求為判決駁回上訴人之上訴及追加
    之訴。
四、查上訴人主張：被上訴人丁○○及戊○○二人前於81年間以
    未經我國認許之馬來西亞HSIUFONG 　MACHINERY（M）SDN．
    BHD．公司名義（以下簡稱馬來西亞商．秀豐公司），與伊
    公司成立買賣契約，由馬來西亞商．秀豐公司向由馬來西亞
    商．秀豐公司向伊買受貨物，貨款共計美金118,660元，兩
    家公司於82年間分別由被上訴人二人與訴外人甲○○代表達
    成分十期給付貨款，嗣後並已給付二期之貨款，所餘貨款為
    美金94,928元。因馬來西亞商．秀豐公司仍不能清償該所餘
    貨款，遂經該公司85年7月11日股東會決議於清償前應依年
    利率百分之八計付利息予伊，經伊同意，其後該公司並據以
    付息至89年5月止，其後即未再支付利息之事實，為被上人
    所不爭執，並有被上訴人所提出由丁○○所書立之債務確認
    書，戊○○所簽發付息之支票金額明細單影本各乙件，上訴
    人公司請求利息之傳真二份在卷可稽，堪信為真實。
五、本件之爭執要旨在於：(一)、兩造是否於89年5、6月間協議將
    上開被上訴人應付之美金94,928元貨款作為上訴人投資馬來
    西亞商．秀豐公司之股款？其性質究為代物清償、新債清償
    抑債之更改即債務更新？(二)、上訴人之上開美金94,928元貨
    款債權及利息請求權是否仍存在？等項。茲查：被上訴人抗
    辯兩造於82年間協議將美金118,660元貨款折算為台幣，分
    十期給付，伊已以台幣支付二期，並以每月台幣15,821元支
    付利息，上訴人均無異議，是該美金94,928元貨款折算台幣
    為2,373,200元，嗣上訴人之原法定代理人甲○○已於89年5
    、6月間與伊達成以上開貨款折價入股馬來西亞商．秀豐公
    司之方式作為清償，且以甲○○為登記名義人，馬來西亞商
    ．秀豐公司業已將新台幣2,373,200元債權以新台幣與馬幣
    8.1比1之比例，折算為292,987元馬幣，以將該馬來西亞商
    ．秀豐公司股權登記在甲○○名下，是上訴人不能再請求上
    開美金94,928元貨款及89年6月以後之利息等語，上訴人除
    否認兩造有達成將該美金貨款折算為台幣2,373,200元，並
    以新台幣8.1比1兌馬幣之方式換股信託登記在甲○○名下之
    協議外，承認其曾同意以貨款債權折算入股馬來西亞商．秀
    豐公司之方式，作為清償貨款之方式，惟主張該性質為新償
    清償，而馬來西亞商．秀豐公司迄未將股權登記交付予伊，
    爰聲明解除該新債清償之約定云云。查證人即曾任上訴人公
    司總經理十年，82年及85年間均代表上訴人公司與被上訴人
    協議之訴外人甲○○於原審到庭證稱：「我大概在10年前在
    原告公司擔任總經理．．．我擔任總經理大概有十幾年的時
    間，對於系爭債務大概瞭解，．．．丁○○以前跟我表示說
    這筆貨款他有困難，我就跟他說這筆貨款可以轉成馬來西亞
    商．秀豐公司的股權，我表示我有影響力可以跟公司講講看
    」、「（一審卷第59頁）這份表是我作的，．．．表上面寫
    的貨款轉股權（即貨款轉投資）的記載就是我剛才所講的要
    把這筆貨款轉為投資馬來西亞商．秀豐公司的股權」等語（
    見原審卷第72－73頁）。而馬來西亞商．秀豐公司於西元
    2001 年（即民國90年）4月19日傳真予上訴人公司載明「欠
    款為2,373,200元；增資（即以上開貨款折價入股）的文件
    ，已請公司秘書在處理」等旨（見本院卷第127頁），上訴
    人公司回電亦明確表示「關於同意股權轉換一事，請寄股票
    」、「關於舊貨款轉股份一事，本公司之前有答應入股」等
    語（見原審卷第33－34頁），是兩造有於89年間達成以貨款
    折價入股之協議，堪以認定。析其性質，乃以被上訴人所營
    之馬來西亞商．秀豐公司應付予上訴人之貨款轉換為上訴人
    投資該公司之股金。而究其實質，則視為以上開貨款已付予
    上訴人，上訴人再交付該公司為股金，該公司並已接受，故
    該公司翌年之傳真表明「增資的文件，已請公司秘書在處理
    」等語，甚且上訴人於遲未收到馬來西亞商．秀豐公司股票
    之情形下，傳真指稱「．．．本公司感覺受騙，因此要求貴
    公司立即『歸還』貨款，連同利息」云云（見原審卷第34頁
    ），益徵其亦認已屬其所有但又交予該公司之貨款應交還予
    之，且印證於89年協議入股後本即無庸支付利息之事實，則
    兩造上開折價入股之協議，顯屬債之更改性質，因兩造同意
    以原欠貨款轉換為股金，並經馬來西亞商．秀豐公司同意，
    即已使原有之貨款債權及利息請求權因而消滅，其性質非新
    債清償，乃無待乎馬來西亞商．秀豐公司履行辦理上訴人入
    股手續完畢始使舊債務消滅。至該美金94,928元貨款，應否
    折算為新台幣2,373,200元，及其換股比率應為多少，應否
    信託登記於甲○○名下，乃上訴人關於應取得多少股權之爭
    執事項，自無從以其果未確定，而認其協議未成，且上訴人
    以上開事由認上開協議僅屬於新債新償之約定，而聲明予以
    解除，洵屬無據。是上訴人仍依已消滅之貨款請求權及利息
    請求權，請求被上訴人連帶給付貨款美金94,928元及原約定
    之年利百分之8利息，洵屬無據，不能准許。
六、從而，原審判決以被上訴人已為代物清償，使原有貨款債權
    消滅，上訴人仍訴請被上訴人連帶給付貨款為無理由，為上
    訴人敗訴之判決，駁回上訴人在原審之訴，其理由雖未盡相
    同，結果則無不合，仍應予維持，上訴意旨仍執陳詞，指摘
    原判決不當，聲明求予廢棄改判，並於本院為訴之追加，擴
    張請求被上訴人應連帶給付利息，均無理由，皆予駁回。
七、兩造其餘主張及舉證，核與判決結果無涉，爰不一一論列，
    併此敘明。
八、據上論結，本件上訴及追加之訴均無理由，依民事訴訟法第
    449條第1項、第78條，判決如主文。
中　　華　　民　　國　　94　　年　　10　　月　　27　　日
                    民事第五庭審判長法　官  陳滿賢
                                    法　官  古金男
                                    法　官  朱  樑
以上正本係照原本作成。
如對本判決上訴，須於收受判決送達後20日內向本院提出上訴書
狀，其未表明上訴理由者，應於提出上訴後20日內向本院提出上
訴理由書（須按他造人數附具繕本）。
上訴時應提出委任律師為訴訟代理人之委任狀。具有民事訴訟法
第466條之1第1項但書或第2項之情形為訴訟代理人者，另應附具
律師及格證書及釋明委任人與受任人有該條項所定關係之釋明文
書影本。
                                    書記官　陳俞豪
中　　華　　民　　國　　94　　年　　10　　月　　28　　日
                                        　　　　　　　Ｂ
